臺灣高等法院臺南分院刑事判決
111年度軍上訴字第2號
上  訴  人  
即  被  告  陳冠佑


選任辯護人  戴勝利律師
            林仲豪律師
            吳佳龍律師
上列上訴人即被告因違反貪污治罪條例等案件，不服臺灣雲林地
方法院110年度軍訴字第2號中華民國110年12月7日第一審判決（
起訴案號：臺灣雲林地方檢察署110年度偵字第4063號），提起
上訴，本院判決如下：
    主  文
原判決關於陳冠佑刑之部分撤銷。
前開撤銷部分，陳冠佑處有期徒刑壹年貳月，緩刑參年，並應於
本判決確定之翌日起陸個月內，繳交新臺幣壹拾伍萬元予公庫及
接受法治教育陸小時，緩刑期間付保護管束。褫奪公權參年。
    理  由
壹、本案審判範圍：
一、按刑事訴訟法施行法第7條之13前段規定：中華民國110年5
    月31日修正通過之刑事訴訟法施行前，已繫屬於各級法院之
    案件，於施行後始適用修正前刑事訴訟法第348條規定。又
    新修正之刑事訴訟法第348條規定已於110年6月16日公布，
    依中央法規標準法第13條規定，自本條公布之日起算至第3
    日起即於同年6月18日即已發生效力。換言之，於110年6月1
    8日後（包括當日）繫屬於各級法院之案件，均應依修正後
    之刑事訴訟法第348條規定處理。而新修正之本條係規定：
    （第1項）上訴得對於判決之一部為之。（第2項）對於判決
    之一部上訴者，其有關係之部分，視為亦已上訴。但有關係
    之部分為無罪、免訴或不受理者，不在此限。（第3項）上
    訴得明示僅就判決之刑、沒收或保安處分一部為之。
二、查被告不服原判決，於110年12月28日提起上訴，並於111年
    1月26日繫屬本院，嗣上訴人即被告陳冠佑（下稱被告）及
    其辯護人於本院審判期日已陳明：被告上訴之意旨係請求為
    免刑判決或變更緩刑所附條件，僅就量刑部分不服提起上訴
    ；對於原判決（如附件）認定之犯罪事實及所引用之證據、
    理由、罪名及沒收均同意，並無不服，檢察官、被告及其辯
    護人並均同意本院依照原審所認定之犯罪事實、證據、理由
    、罪名及沒收為基礎，僅調查量刑部分證據及就該部分辯論
    （見本院卷第300至301頁）。依據前述規定，本院僅就原判
    決量刑妥適與否進行審理，至於原判決其他部分（含原判決
    認定之犯罪事實、罪名及沒收），則非本院審理範圍，先予
    指明。
貳、上訴論斷之理由：
一、被告上訴意旨：
  ㈠原審未依貪污治罪條例第8條第1項後段為被告免刑之判決，
    有判決不適用法則之違誤，應予撤銷：
　⒈按「該條項後段所謂在偵查中自白，因而查獲其他正犯或共
    犯者，係指犯罪行為人於偵查中翔實供出其他正犯或共犯之
    具體事證，使調查或偵查犯罪之公務員得據以對之發動調查
    或偵查程序，並因此而確實查獲其人及其犯行者，即足該當
    。」此最高法院109年度台上字第4209號刑事判決雖係闡述
    貪污治罪條例第8條第2項後段，惟同條例第8條第1項與第2
    項差別僅在於「自首」與「自白」之不同，其餘要件用語相
    同、立法目的相類，故其餘要件應可作相同之解釋，而得比
    附援引。
　⒉經查，本案爆發之脈絡（見他卷即雲林地檢署109年度他字第
    1681號卷第3至166頁），先是109年7月27日財政部中區國稅
    局北港稽徵所約詢原審同案被告陳建興，知悉田園蜜語庭園
    餐廳已於108年6月3日申請註銷，雲林縣後備指揮部卻於108
    年11月19日列支補助水林後備軍人輔導中心活動於上開餐廳
    辦理桌餐結報新臺幣（下同）29,700元，故北港稽徵所於10
    9年7月28日以中區國稅北港銷售字第1090950802號函函知審
    計部上情，審計部於109年8月12日以台審部二字第10900564
    35號函請國防部政風室調查（見他卷第13至21頁）。
　⒊之後，國防部政風室於109年10月16日訪談原審同案被告後，
    將調查後之事實及資料，於109年10月30日以國風查處字第1
    0902350631號函檢送雲林縣後備軍人輔導中心人員疑涉以不
    實收據、文件等方式詐取公款案函送臺灣雲林地方檢察署（
    見他卷第3頁），其中調查報告略以：「水林鄉後輔中心主
    任陳○堡、副主任王○興、秘書許員及『○○○○餐廳』負責人陳員
    等人，涉共謀以不實收據、活動照片及偽造與會來賓簽名、
    不實登載及行使業務上文書等方式，致使雲林後指部相關承
    辦人員誤信水林鄉後輔中心確於108年10月30日，於上開餐
    廳辦理「全民國防宣導暨人才招募」等動員整備工作，進而
    核准撥付2萬9,700元之公款（動員整備費），核渠等所為已
    涉犯「刑法」偽造文書、詐欺取財等罪嫌。」（見他卷第11
    頁）。從上開脈絡可知，國防部函送地檢署時，係認水林後
    備軍人輔導中心主任陳○堡、副主任王○興、秘書許○明及「○
    ○○○餐廳」負責人陳建興等人係涉犯「刑法」偽造文書、詐
    欺取財等罪嫌，且尚未知悉被告為犯罪之人。
　⒋而直至109年12月28日檢察官偵訊時，被告主動坦承全案始末
    而符合自首要件。在此之前，檢察官僅對原審同案被告陳建
    興訊問調查（見他卷第173頁以下），並無對原審同案被告
    進行調查，且由於有被告之自首主動供出犯罪過程，檢察官
    才能於110年3月18日初次訊問原審同案被告時，援引被告所
    述之事實，對原審同案被告進行調查（見他卷第245頁以下
    ）。且檢察官此前皆係以刑法上詐欺、偽造文書等罪嫌為由
    進行偵查，於109年12月28日經被告自首後，始改依貪污治
    罪條例罪嫌進行調查（見他卷第289頁以下），若無被告翔
    實供出其他正犯或共犯之具體事證，即無從追究貪污治罪條
    例第5條第1項第2款公務員利用職務上機會詐取財物罪，原
    審同案被告既因而被檢察官認定為公務員利用職務上機會詐
    取財物罪之共同正犯（見原審卷第25頁），且復經原審認定
    無誤（見原審卷第411頁），則被告自符合貪污治罪條例第8
    條第1項後段之規定，而應免除其刑，惟原審不察，而漏未
    依此規定為免刑之判決，有判決不適用法則之違誤，請撤銷
    原判，改判被告免刑判決。
  ㈡縱退步言，認被告並不符合貪污治罪條例第8條第1項後段之
    規定（此為假設語句，被告否認之），惟被告符合同條例第
    8條第1項前段規定，亦應得免除其刑，而非僅減輕之：
  ⒈按「刑事被告如何量定其刑及是否宣告緩刑，為求個案裁判之妥當性，法律固賦與法官裁量權，但此項裁量權之行使，並非得以任意或自由為之，仍應受一般法律原則之拘束，即必須符合所適用法律授權之目的，並受法律秩序之理念、法律感情及慣例等所規範，若故意失出，尤其是違反比例原則、平等原則時，得認係濫用裁量權而為違法。」最高法院86年度台上字第7655號刑事判決參照。次按「犯貪污治罪條例之罪，宣告有期徒刑以上之刑者，並宣告褫奪公權」、「缓刑之效力不及於褫奪公權之宣告」貪污治罪條例第17條、刑法第74條第5項定有明文。是本案如對被告宣告有期徒刑，因必須依前揭規定宣告褫奪公權，則被告勢必遭解除其目前士官之職務。
  ⒉查依臺灣雲林地方檢察署110年10月21日雲檢原證正110偵4063字第110902號函内容略以：「原審同案被告前經國防部訪談之内容前後矛盾，或提及時日久遠記憶不清，或提及資料由其呈送被告、或提及為被告所處理等語，參以原審同案被告陳建興原訪談亦覆以核銷收據惟原審同案被告提供等語，客觀一般人恐難單以原函送事證内容而認有何被告觸法之確切根據。」、「綜上，本件於110年12月28日傳喚被告其當庭突行坦承前，現有卷證下均難認有其確切犯罪之根據。」（見原審卷第227、228頁）等語可知，並無原審所謂「證據明確」之情形，且當前情勢被告僅為關係人，係檢察官為求程序對被傳喚人之充分保障避免突襲，始先以被告身分傳喚被告（見原審卷第228頁），被告若始終不語，檢察官即不會改以較重之公務員利用職務上機會詐取財物罪偵辦此案，被告自無動機使自己陷入較重之罪，被告之自首顯係出於内心悔悟，而非情勢所迫，原審以此不予被告免刑自有未洽。
  ⒊次按「被告何以願意揭發其毒品來源，或係出於真摯反省悔
    悟、或為謀求減、免其刑之寬典，原因諸端，皆取擇於其個
    人自由意志決定，若因而查獲其他正犯或共犯，亦係出其個
    人對毒品查緝之貢獻度及正確性，故而獲得減、免其刑之恩
    典，其效力自不及於其他共同正犯。」故依此最高法院109
    年度台上字第4148號刑事判決意旨，刑之減免效力不及於其
    他共同正犯，本即應審酌各當事人之情形予以不同之寬典。
  ⒋查僅有被告有自首之情節，其餘兩位被告當無自首之適用，
    而自首得使偵查機關易於偵明犯罪之事實真相，以節省司法
    資源，並避免株連疑似，累及無辜。自白則是於犯罪已被發
    覺後，始承認自己全部或部分的行為，相較於自首未必能促
    使查明犯罪事實真相（蓋犯罪被發覺後事實可能已充分調查
    ），故自首之規定多較優惠於自白。而被告勇於自首，翔實
    供述犯罪之具體事證，自比原審同案被告陳建興僅於偵審中
    自白較可認已真摯悔悟，其依法享有自首免除其刑之恩典，
    並無任何違反公平之情事。
  ⒌被告始終並未想過要私占公款，僅係因其於108年10月初新就
    任，為免軍隊内部核銷壓力，而遵循舊例辦理，其確有疏失
    ，惟告訴代理人亦希望被告得保全工作（見原審卷第86頁）
    ，被告也已得被害人之原諒（見原審卷第335、337頁），雲
    林縣後備指揮部之損失亦已彌補，顯見其惡性並非重大。而
    被告自18歲開始念軍校，20歲任士官迄今，軍旅生涯已久，
    軍職已與被告生活密不可分，此12年間被告於軍中除無有任
    何不良紀錄外，更有嘉獎、記功（見原審卷第343至349頁）
    ，若不予免刑判決，依法即須褫奪公權，被告勢必遭到撤職
    ，軍旅生涯即告終結，國家將痛失人才，就此與被告所涉犯
    行相較，本件如未宣告被告免刑，即有違比例原則。
二、本院就刑之部分之判斷：
  ㈠被告有以下減刑事由：
  ⒈被告於偵查中自白，而詐得之新臺幣2萬9,700元係由原審同
    案被告繳回水林後備軍人輔導中心公帳內（原審同案被告復
    於偵查中將之領出自動繳回予雲林縣後備指揮部領收），故
    被告難認有何犯罪所得或對詐得款項之處分權，依貪污治罪
    條例第8條第2項之規定減輕刑責。
  ⒉被告所犯公務員利用職務上機會詐取財物罪，詐領財物在5萬
    元以下，情節輕微，依貪污治罪條例第12條第1項之規定遞
    減輕其刑。
  ⒊被告符合自首之要件，又並無何犯罪所得，則其自首之行為
    參照最高法院93年度台上字第1741號判決所揭示之法理，仍
    可依貪污治罪條例第8條第1項規定遞減輕其刑。
  ㈡被告請求免刑部分，並無理由：
　⒈本件承辦檢察官已懷疑被告涉案，且被告負責核銷本案餐會
    經費之承辦人，位於關鍵角色，若就本案附表一各項文件與
    相關證據逐一提示予被告及原審同案被告訊問、彼此對質，
    真相終究難以隱瞞，亦即被告被查獲只是時間早晚，且其自
    承最初於109年10月16日接受國防部政風室訊問時因為很害
    怕、畏懼，所以沒有承認等語（見他卷第145頁、原審卷第3
    27頁），故被告在檢察官面前自首不能排除係迫於當前情勢
    與證據明確使然，此與案件尚未為任何人所發現，僅因良心
    不安而出面自首接受司法制裁之情況有別。
　⒉觀之被告及原審同案被告本案犯罪情節，以被告參與程度最
    深，幾乎一手包辦所有犯罪，原審同案被告均僅係配合之角
    色，若謂犯罪情狀最嚴重之被告可逕獲得法院免刑處遇，從
    一般人之角度觀之，所為量刑顯違反公平原則。
　⒊被告所為本案犯行，若係一般平民為之，亦屬嚴重犯罪，被
    告行為時係現役軍人，在軍中有嚴格紀律要求，本應有更高
    之行為操守及守法智識，而本案發生後，被告之原服役單位
    雲林縣後備指揮部雖曾評鑑核定被告「適服現役」，但被告
    於原審判決後，業經雲林縣後備指揮部於111年1月7日依被
    告110年度考績評定結果，召開不適服汰除評鑑會並評定「
    不適服汰除」並逐級呈報審核，案由陸軍司令部111年3月15
    日國陸人勤字第1110043402號函核定陳冠佑上士不適服現役
    退伍，以111年4月1日0時生效，且已於3月31日依規定離營
    ，有雲林縣後備指揮部111年5月12日函暨檢附陳冠佑「適服
    現役」考評說明在卷可稽（見本院卷第219至221頁），且證
    人即被告在雲林縣後備指揮部任軍職時之直屬長官莊○和就
    有關被告是否「適服現役」之決定，於本院審理中到庭證稱
    ：當初案件還在偵查中，所以沒有具體的事實，因為偵查不
    公開，不能一下子判他死罪，貪污有沒有確認，那時我們還
    在瞭解中，但具體的事實他已經被起訴，兩大過是確定的，
    那為何當初討論他是否適服，因為當時的證據還是偵查不公
    開，他在平常素行上也是正常，我們綜合考量之下還是讓他
    續服，再依照偵查結果才來考慮他是否適服。針對本案是否
    適服開了兩次會議，考評會的結果不適服，因為那時法院的
    案子已經終結，我們有依照新的事證去探討研究等語（見本
    院卷第304頁）。依上開雲林縣後備指揮部111年5月12日所
    檢附之陳冠佑「適服現役」考評說明及證人莊○和之證述可
    知，被告於本案經起訴及一審判決後，其服役單位嗣已決定
    被告「不適服汰除」，被告亦已於111年4月1日退伍，被告
    既無畏嚴刑之峻厲，而為本案犯行，自應為其行為負責，始
    符罪刑相當。至被告之辯護人所提其他情狀，屬刑法第57條
    之量刑因子，不能據為免刑之理由。
  ㈢被告不適用刑法第59條減刑：
　⒈刑法第59條就法定最低度刑酌量減輕之規定，乃立法者賦予
    審判者之自由裁量權，俾就具體之個案情節，於宣告刑之擇
    定上能妥適、調和，以濟立法之窮。其既非常態，適用上自
    應審慎，所具之特殊事由，猶需使一般人咸認有可憫恕之處
    ，尚非得恣意為之，必須犯罪另有特殊之原因與環境，在客
    觀上足以引起一般同情，認為即使予以宣告法定最低度刑，
    猶嫌過重者，始有其適用（最高法院110年度台上字第112號
    判決意旨）；而所謂法定最低度刑，固然包括法定最低本刑
    ，惟遇有其他法定減輕事由時，則係指適用其他法定減輕事
    由減輕其刑後之最低度刑而言。倘被告另有其他法定減輕事
    由，應先適用該法定減輕事由減輕其刑後，猶認其犯罪之情
    狀顯可憫恕，即使科以該減輕後之最低度刑仍嫌過重者，始
    得適用刑法第59條規定酌量減輕其刑（最高法院105年度台
    上字第2625號判決意旨參照）。
　⒉被告經依前開規定遞減輕刑責後（各減3次），刑度均已大幅
    降低，且被告並無可資憫恕之犯罪動機，是其犯罪尚無情輕
    法重，量處法定之刑猶嫌過重與客觀上足以引起一般人同情
    之處，尚難依刑法第59條規定予以減刑。　　
三、本院就原判決關於被告刑之部分撤銷改判之理由：
  ㈠原審量刑時，就減刑部分已審酌：㈠被告於偵查中自白，而詐
    得之2萬9,700元，許○明於偵查中自動繳回予雲林縣後備指
    揮部領收，被告無處分上開款項，依貪污治罪條例第8條第2
    項之規定減輕刑責；㈡被告詐領財物在5萬元以下，情節輕微
    ，依貪污治罪條例第12條第1項之規定遞減輕其刑；㈢被告符
    合自首之要件，又並無犯罪所得，參照最高法院93年度台上
    字第1741號判決所揭示之法理，再依貪污治罪條例第8條第1
    項規定遞減輕其刑。就不適用刑法第59條部分，並審酌：被
    告經依前開規定遞減輕刑責後（各減3次），刑度均已大幅
    降低，且被告並無可資憫恕之犯罪動機，是其犯罪尚無情輕
    法重，量處法定之刑猶嫌過重與客觀上足以引起一般人同情
    之處，尚難依刑法第59條規定予以減刑（詳見原判決第15至
    20頁）。就被告犯公務員利用職務上機會詐取財物罪事證明
    確，判處有期徒刑1年2月。緩刑3年，並應於本判決確定之
    日起6個月內向公庫支付10萬元及應於本判決確定之日起2年
    內，向執行檢察官指定之政府機關、政府機構、行政法人、
    社區或其他符合公益目的之機構或團體，提供180小時之義
    務勞務，固非無見。
  ㈡惟原審判決就緩刑部分附加被告應於判決確定之日起2年內，
    向執行檢察官指定之政府機關、政府機構、行政法人、社區
    或其他符合公益目的之機構或團體，提供180小時之義務勞
    務部分，乃考量其犯罪情節、經濟資力與身體狀況而為決定
    ，但雲林縣後備指揮部於111年1月7日依被告110年度考績評
    定結果，召開不適服汰除評鑑會並評定「不適服汰除」並逐
    級呈報審核，案由陸軍司令部111年3月15日國陸人勤字第11
    10043402號函核定陳冠佑上士不適服現役退伍，以111年4月
    1日0時生效，且已於3月31日依規定離營，有雲林縣後備指
    揮部111年5月12日函暨檢附陳冠佑「適服現役」考評說明在
    卷可稽（見本院卷第219至221頁），是被告自111年4月1日
    已退伍，離開軍旅生活而重新進入社會，且被告自陳目前經
    友人介紹自111年7月1日至○○○○空調有限公司工作，有被告
    所提出之個人網路申報及查詢作業網頁畫面在卷可證（見本
    院卷第315頁），被告以：其結束超過00年軍旅生涯後，努
    力回歸民間社會之生活，目前甫任新職，努力學習相關技術
    ，如依原審緩刑所附條件，如安排於平日，需要常常請假，
    對於剛剛從事新工作而言，顯然不利於學習；如安排於假日
    ，則被告無充足休息時間，不免影響正常工作時間之專注力
    ，故希望能增加繳交公益金之數額，免除義務勞務等語。經
    核被告由軍人身份回歸社會，確需耗費相當時間、精力以融
    入新生活、投注於新工作，尤其於初始階段，故其所述實非
    無由，是本件被告上訴意旨以原審判決時未及審酌被告現況
    ，故緩刑所附加之條件有所不當，自為有理由。
  ㈢至被告及辯護人雖以前揭上訴理由請求為免刑之諭知。然查
    ：
  ⒈被告及其辯護人雖主張被告符合貪污治罪條例第8條第1項後
    段之免刑規定，然本件被告雖自首自己之犯行，但並非因被
    告自首而查獲其他共犯或正犯，因本件原審同案被告陳建興
    早在被告接受偵訊（109年12月28日）之前即已接受偵訊（1
    09年12月14日），並已供述：【（提示2（一）8月18日費款
    劃撥入帳委託書、2（二）10月30日費款劃撥入帳委託書）
    為何只吃一次飯，你卻提供2次入帳委託書讓他辦理？】這
    是我提供給許○明的入帳委託書，我忘記具體什麼時候給他
    的，應該有的話是當面給他的，因為他們是由許○明先掏腰
    包結帳，公家經費比較晚，而公家經費下來會匯到我的餐廳
    ，我餐廳沒有營業帳戶，因此就匯到我私人帳戶。（既然許
    ○明有結帳，他應該是拿收據去請公家經費支應給他，為何
    你又可以跟許○明收帳，又可以獲得公家經費下來的錢？）
    這件事是出於許○明的好意，因為一般作業應該是等到公家
    經費下來，直接匯到我的餐廳，但許○明怕我等太久，因此
    當天就先把錢付掉結帳給我，而我之後又領到公家經費，再
    通知他過來拿。（因此據入帳委託書所載，你先後獲得8月1
    8日的2萬6000元及10月30日的2萬9700元？）是。（這2次錢
    拿到後如何處理？）我通知許○明，並把錢拿出來直接交給
    他。（據你所述，10月30日既然没有餐敘，仍然由他要求你
    寫入帳委託書，之後還要把這筆錢給他，為何要這樣做？）
    基於說我認為這個錢是他們的。（他們第二次又沒有消費，
    為何要請你寫委託書，還要代領款項交給許○明？）我沒印
    象第2次是什麼時候寫的，但是我寫的沒錯，也是交給許○明
    ，基於朋友他在我餐廳消費捧場的原因，應該也是這樣子等
    語（見他卷第174至175頁），顯見於原審同案被告陳建興於
    109年12月14日接受偵訊時，已供述自己及原審同案被告許○
    明相關涉案之情節，故被告嗣後雖自首本身犯行，但並不符
    合貪污治罪條例第8條第1項後段「犯第四條至第六條之罪，
    於犯罪後自首，因而查獲其他正犯或共犯者，免除其刑」之
    規定。是被告及辯護人此部分之主張，並無理由。
  ⒉被告及其辯護人雖另主張被告縱不符合貪污治罪條例第8條第
    1項後段之免刑規定，惟亦符合同條例第8條第1項前段規定
    ，亦應得免除其刑。然原審就被告是否符合貪污治罪條例第
    8條第1項前段免刑部分，已審酌：⑴被告在檢察官面前自首
    不能排除係迫於當前情勢與證據明確使然，此與案件尚未為
    任何人所發現，僅因良心不安而出面自首接受司法制裁之情
    況有別；⑵觀之本案犯罪情節，以被告參與程度最深，若謂
    犯罪情狀最嚴重之被告可逕獲得法院免刑處遇，從一般人之
    角度觀之，所為量刑顯違反公平原則；⑶被告所為本案犯行
    ，若係一般平民為之，亦屬嚴重犯罪，被告行為時係現役軍
    人，在軍中有嚴格紀律要求，本應有更高之行為操守及守法
    智識，故其何以於案發後仍屬「適服現役」？本案犯行以「
    個人因素」寥寥數字顯不能充分評價。被告既無畏嚴刑之峻
    厲，而為本案犯行，自應為其行為負責，始符罪刑相當，而
    認不適為免刑之宣告，經核原審所為前揭認定，並無不合。
    況依前揭雲林縣後備指揮部111年5月12日所檢附之陳冠佑「
    適服現役」考評說明及證人莊○和之證述可知，被告於本案
    經起訴及一審判決後，其服役單位嗣已決定被告「不適服汰
    除」，被告亦已於111年4月1日退伍，業如前述，故被告及
    辯護人上訴理由所述「若不予免刑判決，依法即須褫奪公權
    ，被告勢必遭到撤職，軍旅生涯即告終結，國家將痛失人才
    ，就此與被告所涉犯行相較，本件如未宣告被告免刑，即有
    違比例原則」云云，於目前已不存在該情形，上訴理由此部
    分之主張，自無可採。
  ㈣綜上，被告之上訴意旨主張原審未依貪污治罪條例第8條第1
    項前段或後段為被告免刑宣告之判決，有判決不適用法則之
    違誤，應予撤銷云云，雖無理由，然就原審判決時未及審酌
    被告現況，故緩刑所附加之條件有所不當，則為有理由，原
    判決此部分既有前開可議之處，自屬無可維持，應由本院就
    原判決關於被告刑之部分（包括量刑、緩刑宣告暨附條件、
    褫奪公權部分）予以撤銷改判。
四、量刑、緩刑宣告暨附條件、褫奪公權之理由：
  ㈠量刑部分：
　　爰審酌被告陳冠佑身為現役軍人及公務員，應恪遵職守，廉
    潔自持，竟漠視法律之嚴厲禁制，而為本案犯行，敗壞官箴
    ，所為有害國軍形象及公務廉潔，實有不該。但念及被告犯
    後坦承犯行，態度良好，已見悔意，另本案犯罪所得已全數
    返還給雲林縣後備指揮部。兼衡被告陳冠佑目前原在雲林縣
    後備指揮部服役中，現已退役，從事○○○○工作，及於原審自
    陳未婚無子女，與父母同住，及其雖因本案遭受前述行政懲
    處，但服役期間記功嘉獎不少，表現尚佳（見原審卷第343
    至361頁），另遭被告陳冠佑偽造署押之潘星佑、吳志雄均
    具狀表示願意原諒之，不再追究被告之刑事責任（見原審第
    335至337頁）。及被告本案行為分工、犯罪情節及雲林縣後
    備指揮部代理人洪國瀚於原審審理中到庭表示之意見等一切
    情狀，量處如主文第二項所示之刑。
  ㈡緩刑宣告暨附條件部分：
　　按受2年以下有期徒刑、拘役或罰金之宣告，而有下列情形
    之一，認以暫不執行為適當者，得宣告2年以上5年以下之緩
    刑，其期間自裁判確定之日起算：一、未曾因故意犯罪受有
    期徒刑以上刑之宣告者。二、前因故意犯罪受有期徒刑以上
    刑之宣告，執行完畢或赦免後，5年以內未曾因故意犯罪受
    有期徒刑以上刑之宣告者，刑法第74條第1項前段定有明文
    。本件被告利用職務上機會詐取財物，固有不該，然被告前
    未曾受有期徒刑以上刑之宣告，有臺灣高等法院被告前案紀
    錄表在卷可查，素行尚佳，本案係因一時短於思慮觸犯刑章
    ，犯後已坦承犯行，深具悔意，經此偵審程序之教訓後，當
    知所警惕，信無再犯之虞，因認被告所受刑之宣告均以暫不
    執行為適當，爰依刑法第74條第1項第1款規定，併予宣告緩
    刑3年，以啟自新。然為期被告能知所警惕，深切記取教訓
    ，得以謹慎行事，尚有課予一定負擔之必要，乃參考其犯罪
    情節、經濟資力與身體狀況，依刑法第74條第2項第4款規定
    ，命被告應於本判決確定之日起6個月內，向公庫支付15萬
    元；另為督促被告日後能重視法紀，導正其偏差行為，爰併
    依刑法第74條第2項第8款規定，命被告應於本判決確定之日
    起6個月內，參加法治教育6小時。另被告應再適用刑法第93
    條第1項第2款規定，於緩刑期間付保護管束，以啟自新。又
    上揭命令乃緩刑宣告附帶之負擔，依刑法第75條之1第1項第
    4款規定，違反該負擔情節重大，足認原宣告之緩刑難收其
    預期效果，而有執行刑罰之必要者，法院得撤銷緩刑之宣告
    。另依刑法第74條第5項之規定，緩刑之效力不及於褫奪公
    權宣告，附此敘明。
  ㈢褫奪公部分：
　　按犯貪污治罪條例之罪，宣告有期徒刑以上之刑者，並宣告
    褫奪公權，同條例第17條定有明文。此項規定係採義務宣告
    主義，法院並無審酌之餘地。考量被告之犯罪情節，本院量
    處有期徒刑1年2月，並依照前開規定及刑法第37條第2項之
    規定，宣告褫奪公權3年。
據上論斷，應依刑事訴訟法第369條第1項前段、第364條、第299
條，判決如主文。
本案經臺灣雲林地方檢察署檢察官林柏宇提起公訴，臺灣高等檢
察署臺南檢察分署檢察官李宛凌到庭執行職務。
中　　華　　民　　國　　111 　年　　9 　　月　　14　　日
                  刑事第三庭    審判長法  官  郭玫利
                                      法  官  林臻嫺
                                      法  官  曾子珍
以上正本證明與原本無異。
如不服本判決應於收受送達後20日內向本院提出上訴書狀，其未
敘述上訴理由者，並得於提起上訴後20日內向本院補提理由書（
均須按他造當事人之人數附繕本）「切勿逕送上級法院」。
　　　　　　　　　　　　　　　　　　　書記官  蔡双財
中　　華　　民　　國　　111 　年　　9 　　月　　14　　日